最高法院刑事判決            一○○年度台上字第三七六四號
上  訴  人  王顯璋
上列上訴人因違反公職人員選舉罷免法案件，不服台灣高等法院
高雄分院中華民國一○○年五月二日第二審判決（一○○年度選
上訴字第一八號，起訴案號：台灣高雄地方法院檢察署九十九年
度選偵字第一三七、二四五、三一七、三六三號），提起上訴，
本院判決如下：
    主  文
上訴駁回。
    理  由
按刑事訴訟法第三百七十七條規定：上訴於第三審法院，非以判
決違背法令為理由，不得為之；是提起第三審上訴，應以原判決
違背法令為理由，係屬法定要件。如果上訴理由書狀並非依據卷
內訴訟資料具體指摘原判決不適用何種法則或如何適用不當，或
所指摘原判決違法情事顯與法律規定得為第三審上訴理由之違法
情形不相適合時，均應認其上訴為不合法律上之程式，予以駁回
。又依刑事訴訟法第三百五十條、第三百六十一條、第三百六十
二條、第三百六十七條規定，不服地方法院之第一審判決而上訴
者，須提出上訴書狀，並應敘述具體理由，為上訴必備之程式。
倘所提出之書狀未敘述上訴理由，或僅曾以言詞陳述上訴理由者
，均應於上訴期間屆滿後二十日內補提理由書於第一審法院。第
一審法院經形式審查，認逾期未補提上訴理由者，應定期間先命
補正；逾期未補正者，為上訴不合法律上之程式，應以裁定駁回
。又雖已提出上訴理由，但所提非屬具體理由者，則無庸命其補
正，由第二審法院以上訴不合法律上之程式，判決駁回之。而所
謂「具體理由」，必須依據卷內資料具體指摘或表明第一審判決
有何採證認事、用法或量刑等足以影響判決本旨之不當或違法，
而構成應予撤銷之具體事由者，始足當之。若僅以空泛、籠統之
詞，漫事指摘原判決認事用法不當，或量刑過重、過輕云云，或
形式上雖已指出具體事由，然該事由明顯不存在，或縱使屬實，
亦顯然不足以認為原判決有何不當或違法，而得據以撤銷之事由
者，均難謂係具體理由，其據此提起上訴，自與第二審上訴制度
旨在請求第二審法院撤銷、變更第一審不當或違法之判決，以實
現個案救濟之立法本旨不相契合，即難准許。上訴人王顯璋因違
反公職人員選舉罷免法案件，不服第一審論其以共同犯公職人員
選舉罷免法第九十九條第一項之交付賄賂罪，並依同條第五項規
定減輕其刑，處有期徒刑二年八月，並宣告褫奪公權三年及其他
相關從刑之判決，而提起第二審上訴。其第二審上訴理由狀除引
敘本院民國九十八年度台上字第二九九一、六七四六號及九十九
年度台上字第二九○五、六九九五號判決要旨外，其餘內容雖載
稱：「伊世居大寮鄉溪寮村鄉下，僅高職肄業，在振揚土木包工
業當工人，自九十九年十一月二十二日收押至一○○年二月二十
三日，共三個月，長女去年高中畢業後因家境困難無法就讀大學
，長子及次子年僅十四歲及八歲，分別就讀國中二年級及國小二
年級，端賴伊撫育，因孫祈政曾在父親及兄長過世守喪期間，前
來探視十幾次，並協助處理喪事，伊感念在心，乃自掏腰包買票
；其行為雖觸法，然情義卻至為感人。伊犯後業已悔悟，無再犯
之虞。原判決對於伊上開家庭情況、品性及犯後態度未予斟酌，
仍從重量處有期徒刑二年八月，且未宣告緩刑，對照同案被告黃
照輝、郭青承、郭敏誠分別判處緩刑或免刑，顯然違反比例及罪
刑相當原則；爰請求撤銷原判決，從輕量刑並宣告緩刑」云云。
然量刑輕重，係屬事實審法院得依職權自由裁量之事項。本件第
一審判決已依刑法第五十七條規定審酌上訴人犯罪之動機、手段
、犯罪情節、所生危害及犯罪後態度等一切情狀；並於量刑理由
內說明：上訴人行賄之對象不多，金額尚非至鉅，且犯後坦承犯
行，態度尚可，惟其於本案係居於主導地位，同案被告黃照輝、
郭青承則係被動參與而居於次要地位等情（見一審判決第十頁第
一至九行），予以綜合考量而處有期徒刑二年八月，並宣告褫奪
公權三年及其他相關之從刑，既未逾越法定刑度範圍，亦無顯然
濫用自由裁量權之情形。且第一審判決就其何以對上訴人量處較
重於同案其他被告之刑，亦加以剖析闡述，復說明上訴人因量處
有期徒刑二年八月，核與刑法第七十四條第一項宣告緩刑之要件
（即受二年以下有期徒刑、拘役或罰金之宣告）不合，而不能依
該規定宣告緩刑等情綦詳（見一審判決第十一頁倒數第三行至最
末行），顯無上訴意旨所指量刑違反比例及罪刑相當原則之違法
情形。原判決以上訴人所提第二審上訴理由，並非依據卷內訴訟
資料具體指摘第一審判決有何採證認事、用法或量刑等足以影響
判決本旨之不當或違法，徒以空泛、籠統或無關宏旨之家庭狀況
等事項，漫指第一審判決量刑不當，因認其所提第二審上訴理由
並非具體理由，乃依上開規定，不經言詞辯論，判決駁回其第二
審上訴。從形式上觀察，並無違背法令情形。上訴人第三審上訴
意旨除仍執陳詞恣意指摘第一審判決量刑時未審酌其品性、家庭
狀況及犯罪後態度等情狀，且未宣告緩刑為不當外，並以原審未
審酌其第二審上訴理由狀內已就其品性、家庭狀況及犯罪動機加
以敘述，認其所提上訴理由非具體理由，復未定期命其補正，遽
予駁回，併有違誤云云。惟上訴人所提第二審上訴理由，何以並
非具體理由而不合於第二審上訴之法律上程式，業據原判決剖析
論述綦詳；而第二審上訴所提非屬具體理由者，無庸命其補正，
亦如前述。上訴意旨所云，均非依據卷內資料就原審判決究有如
何違背法令情形為具體之指摘，徒憑己見，任意指摘原判決不當
，顯與法律規定得為第三審上訴理由之違法情形不相適合。依上
揭說明，其上訴不合法律上之程式，應予駁回。
據上論結，應依刑事訴訟法第三百九十五條前段，判決如主文。
中    華    民    國  一○○  年    七    月   十四   日
                      最高法院刑事第五庭
                          審判長法官  洪  文  章  
                                法官  王  居  財  
                                法官  郭  毓  洲  
                                法官  韓  金  秀  
                                法官  沈  揚  仁  
本件正本證明與原本無異
                                      書  記  官  
中    華    民    國  一○○  年    七    月   十八   日
                                                      K